【裁判字號】    89,上易,689
【裁判日期】    891012
【裁判案由】    侵占
【裁判全文】
臺灣高等法院臺中分院刑事判決                    八十九年度上易字第六八九號
    上  訴  人  臺灣苗栗地方法院檢察署檢察官
    被      告  甲○○
右上訴人因被告侵占案件，不服臺灣苗栗地方法院八十八年度易字第七八三號中華民
國八十八年十二月十三日第一審判決（起訴案號：臺灣台中地方法院檢察署八十八年
度偵字第一六七六號），提起上訴，本院判決如左：
      主  文
原判決撤銷。
甲○○意圖為自己不法之所有，而侵占對於業務上所持有之物，處有期徒刑陸月，緩
刑參年。
      事  實
一、甲○○原係坐落苗栗縣頭份鎮○○路四五九號匯豐汽車股份有限公司頭份分公司
    之汽車業務員，並以銷售汽車及代客辦理領牌照、貸款、過戶及保險等其業務之
    內容，於民國（下同）八十五年一月三日，適有丙○○至該公司表示欲購買貨車
    一部，甲○○乃向其推銷堅達木床貨車（車牌號碼：中華牌ＣＮ－Ｃ三五號），
    並議定買賣價金為新台幣（下同）五十二萬四千元，其中二十五萬元則以向奇異
    融資股份有限公司辦理汽車貸款，連同丙○○欲整修之車斗改裝費，合計共六十
    九萬六千七百四十九元，其後丙○○遂依約陸續於八十五年一月三日、二月十七
    日、二月二十五日各交付二萬元、十萬元、三十萬元、另於同年三月五日交付汽
    車全險保費二萬六千七百四十九元，嗣於八十九年二月底丙○○領得該中華牌Ｃ
    Ｎ－Ｃ三五號貨車後，因發現欠缺汽車全險之保險卡，向富邦產物保險公司查詢
    結果方知甲○○未代其辦理相關之保險，丙○○乃私下核算各項車款後，查覺共
    溢付車款五萬元，連同汽車險二萬六千七百四十九元計七萬六千七百四十九元，
    丙○○遂於八十九年三月十二日以電話告知甲○○上情，甲○○應允將向公司申
    請退還所溢收之款項，惟甲○○於八十五年三月十八日領得公司所退還之同額溢
    收款後，明知應歸還給丙○○，竟意圖為自己不法所有，擅將上開七萬六千七百
    四十九元悉數予以侵吞挪用，拒不歸還，嗣經丙○○一再催討，甲○○乃於八十
    五年五月一日書立借據交由丙○○收執，但屆期甲○○仍未清償，丙○○始向台
    灣苗栗地方法院檢察署提出告訴。
二、案經丙○○訴請台灣苗栗地方法院檢察署檢察官偵查起訴。
    理    由
一、訊之被告甲○○於本院八十九年九月十一日調查及同月二十八日審理時坦承溢收
    被害人丙○○汽車款及辦理汽車保險之費用，計七萬六千七百四十九元，並未代
    辦保險事宜，嗣經丙○○告知有溢收情事，於八十九年三月十八日經公司如數退
    款後，因一己之需予以侵占挪用之犯罪事實坦承不諱，核與被害人丙○○指稱之
    受害情節相符（本院八十九年九月十一日筆錄），並有估價單、繳納車款明細表
    、附條件買賣契約書、預約書及富邦股份有限公司函、被告出具之借據影本等件
    為證，罪證已臻明確，被告犯行洵堪認定。
二、核被告甲○○身為汽車業務員，負有代客辦理過戶、貸款及保險之事宜，詎其竟
    意圖為自己不法之所有，將將其職業上所持有之款項，予以侵占入己，係犯刑法
    三百三十六條第二項業務侵占罪，公訴人認其係犯同法第三百三十五條第一項普
    通侵占罪，其起訴法條尚有未洽，應予變更。原審予以論科，固非無見，惟其就
    被告係基於業務上之關係而持有系爭七萬六千七百四十九元之車款，漏未審酌而
    論以普通侵占罪，尚有未洽，檢察官上訴意旨指摘原審量刑過輕，固不足採，但
    原審判決既有可議之處，自應由本院予以撤銷改判，爰審酌被告素行、侵占之手
    段、金額、犯後一度與被害人和解，但拒不清償，態度欠佳、但於本院審理期間
    已陸續清償部分金額，非無悔意等一切情狀量處如主文第二項所示之刑，以資懲
    儆。
三、末查被告前未曾受有期徒刑以上刑之宣告，有本國被告全國前科紀錄表一份為證
    ，於本院審理期間又與被害人達成和解，已清償其中三萬元，本院認其經本次罪
    刑之宣告，理應知所警惕，信無再犯之虞，其所受之刑之宣告，仍以暫不執行為
    適當，以啟自新。
據上論結，應依刑事訴訟法第三百六十九條第一項前段、第三百六十四條、第二百九
十九條第一項前段、第三百條、刑法第三百三十六條第二項、第七十四條第一款，罰
金罰鍰提高標準條例第一條前段，判決如主文。
本案經檢察官乙○○到庭執行職務。
中      華      民      國    八十九      年      十      月    十二    日
                              臺灣高等法院臺中分院刑事第七庭
                                    審判長法  官  林  榮  龍
                                          法  官  江  錫  麟
                                          法  官  謝  說  容
右正本證明與原本無異。
不得上訴
          書記官  黃  薰  慧
中      華      民      國    八十九      年      十      月    十三    日
附錄：本案論罪科刑法條全文
刑法第三百三十六條第二項：
對於業上所所持有之物，犯前條第一項之罪者，處六月以上五年以下有期徒刑，得併
科三千元以下罰金。
                                                                        Ｋ


司法院資訊處製作；財團法人民間司法改革基金會備份。
